【裁判字號】    96,上易,1020
【裁判日期】    970415
【裁判案由】    履行契約等
【裁判全文】
臺灣高等法院民事判決                96年度上易字第1020號
上  訴  人  乙○○
訴訟代理人  謝天仁律師
            王志傑律師
被 上訴 人  甲○○
訴訟代理人  戴森雄律師
上列當事人間履行契約等事件，上訴人對於中華民國96年10月31
日臺灣臺北地方法院96年度訴字第2578號第一審判決提起上訴，
本院於民國97年4月1日言詞辯論終結，判決如下：
    主  文
上訴駁回。
原判決主文第一項更正為「被告應給付原告美金萬捌仟伍佰元
，及自民國九十六年三月六日起至清償日止按年息百分之五計算
之利息，被告並得於給付時按台北外匯經紀股份有限公司公告新
台幣對美元銀行間成交收盤匯率折付新台幣給付之」。
第二審訴訟費用由上訴人負擔。
    事實及理由
一、被上訴人起訴主張：伊原為訴外人虹洸自動化有限公司（以
    下稱虹洸公司）董事、股東並兼任業務經理，負責內外銷及
    生產管理，每月報酬新台幣60,000元，並每年領取年終獎金
    新台幣120,000 元，油費、車輛保養費等實報實銷，被上訴
    人即虹洸公司董事長於民國（下同）93年3 月5 日雖要求伊
    離職，但伊仍繼續執行業務經理職務，故伊與虹洸公司間之
    委任關係未終止，虹洸公司仍負有給付報酬之義務，縱認委
    任關係終止，虹洸公司亦對伊負有返還相當於報酬之不當得
    利或償還伊因無因管理所支出之必要費用等義務，詎虹洸公
    司拒付93年3 月起至95年2 月止之報酬；93、94年度年終獎
    金，及93年4 月起至95年2 月止之油費、車輛保養費等共計
    美金55,000元，伊遂與上訴人即虹洸公司董事長於95年3 月
    3 日簽訂協議書（以下稱系爭協議書），上訴人承諾給付伊
    上開報酬、代墊費用之70%，即美金38,500 元，性質屬承擔
    虹洸公司債務，但上訴人迄未履行，為此依系爭協議書，請
    求上訴人給付美金38,500元及自起訴狀送達翌日（即96年3
    月6 日）起至清償日止按年息5%計算之利息，上訴人並得於
    給付時按台北外匯經紀股份有限公司公告新台幣對美元銀行
    間成交收盤匯率折付新台幣給付之（被上訴人於原審聲明上
    訴人應給付被上訴人美金38,500元，於給付時按外匯交易中
    心公告賣出匯率折付新台幣給付之，及自96年3 月6 日起至
    清償日止按年息5%計算之利息，於本院補正如上，見本院卷
    第37、55頁，屬更正法律上陳述，不涉及訴之變更，附此敘
    明），伊並願供擔保，請准宣告假執行等語。
二、上訴人則以：系爭協議書乃伊代表虹洸公司簽訂，伊不負給
    付義務；縱認伊為系爭協議書之當事人，惟虹洸公司於93年
    3 月間解僱被上訴人，嗣後被上訴人本於董事、股東身分協
    助公司事務，虹洸公司對被上訴人不負報酬等給付義務，但
    被上訴人經由虹洸公司之最大客戶CARLO 負責人脅迫伊簽署
    系爭協議書，伊已於95年11月14日對被上訴人為撤銷意思表
    示；又兩造間本無債權、債務關係，伊簽訂系爭協議書乃承
    諾贈與被上訴人美金38,500元，自得依民法第408 條第1 項
    規定撤銷贈與之意思表示等語，資為抗辯。
三、原審為被上訴人勝訴之判決，上訴人提起上訴，聲明求為：
    (一)原判決廢棄，(二)駁回被上訴人在第一審之訴。被上訴人則
    聲明求為駁回上訴。
四、兩造不爭執之事實及證據如下：
  (一)被上訴人原為虹洸公司董事、股東並兼任業務經理，負責內
    外銷及生產管理，每月報酬新台幣60,000元，並每年領取年
    終獎金新台幣120,000 元，油費、車輛保養費等實報實銷。
    被上訴人為虹洸公司董事長，曾於93年3月5日表示解聘被上
    訴人，但被上訴人繼續執行業務經理職務，虹洸公司則拒付
    93年3 月起至95年2 月止之報酬；93、94年度年終獎金，及
    93年4 月起至95年2 月止之油費、車輛保養費等共計美金
    55,000元予被上訴人。其後兩造於95年3 月3 日簽訂系爭協
    議書，記載「Payment to Steve:1.2years back salaryat
    70% of value approx salary 55,000USD。2.Steve
    returns to full salary Mar 01,2006.」（支付被上訴人
    如下：1.回溯二年薪資約美金55,000元之70%。2.自95年3月
    1日起恢復甲○○全薪）。有被上訴人提出之協議書、執行
    業務文件、照片（原審卷第12、26至163頁）可稽。
  (二)被上訴人曾訴請虹洸公司履行系爭協議書約定，經台灣板橋
    地方法院以95年度訴字第260 號判決被上訴人勝訴，虹洸公
    司提起上訴，本院以95年度上易字第764 號廢棄原判決，駁
    回被上訴人在第一審之訴，並告確定。有被上訴人提出之民
    事判決書可稽（原審卷第13至25頁），並經本院調閱該訴訟
    事件卷宗在案。
五、本院得心證之理由如下：
  (一)系爭協議書關係存在於兩造之間：
  1.上訴人於系爭協議書簽署時，未表明代表虹洸公司意旨。且
    上訴人代表虹洸公司於台灣板橋地方法院95年度訴字第260
    號、本院95年度上易字第764 號民事訴訟事件，多次抗辯系
    爭協議書係被上訴人與上訴人個人間之約定，效力不及於虹
    洸公司，有95年4 月13日、95年6 月22日言詞辯論筆錄、爭
    點整理狀、答辯(二)狀附於台灣板橋地方法院95年度訴字第
    260 號事件卷宗第61、79、82、99頁，及上訴理由狀、爭點
    整理狀、辯論意旨狀附於本院95年度上易字第764 號事件卷
    宗第23、36、50頁可稽（被上訴人提出影本附於本件原審卷
    第292至311頁），該確定判決亦根據其抗辯，判決被上訴人
    敗訴，上訴人於本案始改稱其代表虹洸公司簽訂系爭協議書
    云云，顯為臨訟飾詞，實不可取。至被上訴人於前案主張上
    訴人代表虹洸公司簽署系爭協議書之事實，不為法院採信，
    被上訴人始確認上開主張為其本人誤解，乃本於該確定判決
    之結果，改提起本件訴訟，尚難認被上訴人於本案主張之事
    實為其捏造。
  2.上訴人抗辯虹洸公司於95年3 月15日寄予被上訴人之台北大
    安郵局第253 號存證信函記載「本公司迫於客戶壓力，同意
    甲○○回任原職位」，對照系爭協議書第2.點約定，可證上
    訴人隱名代表虹洸公司簽署系爭協議書云云。惟查，上訴人
    代表虹洸公司於台灣板橋地方法院95年度訴字第260 號事件
    95年4 月13日言詞辯論期日陳述「乙○○以個人名義與原告
    （即被上訴人）達成協議，使原告能回任被告公司職務」（
    見該事件卷宗第61頁），可見上訴人簽署系爭協議書後，已
    依約促成虹洸公司繼續與被上訴人間之委任關係，但虹洸公
    司嗣後又不願繼續此一關係，故寄發上開信函，尚難據此認
    為虹洸公司承認其為系爭協議書之當事人，故上訴人之抗辯
    不足採信。
  3.上訴人另抗辯其為虹洸公司股東，不能自行決定虹洸公司經
    理人之委任及報酬等事項，故不可能自任系爭協議書之當事
    人云云，被上訴人則以上訴人係承擔虹洸公司對其之報酬債
    務等語反駁之。查，上訴人於93年3 月5 日表示解聘被上訴
    人後，被上訴人照常提供業務經理勞務給付，且無證據顯示
    虹洸公司拒絕受領。再查，被上訴人主張虹洸公司迄96年3
    月7 日仍為其投保勞工保險，未以其離職為由申報轉出或退
    保等語，提出勞工保險被保險人投保資料表、退保（轉出）
    申報表為憑（原審卷第164、218頁），為上訴人所不爭執，
    堪信為真正。另參諸虹洸公司於台灣板橋地方法院95年度訴
    字第260 號事件提出之解雇證明書（見該事件卷宗第114 頁
    ），及上訴人於本案提出之股東同意書（見本院卷第62頁）
    ，均係95年3 月10日以後出具，可見虹洸公司於93年3 月5
    日迄95年3 月9 日期間，未曾依公司法第29條第1 項第2 款
    規定，由全體股東以過半數同意解任被上訴人之經理職務。
    至上訴人提出被上訴人委由劉師婷律師於95年8 月8 日所發
    信函，記載「關於虹洸公司依公司法第29條以全體股東過半
    數同意解任本人甲○○經理職務一事，本人曾一再表明願配
    合辦理移交」（見本院卷第63頁），乃被上訴人針對虹洸公
    司股東會於95年3 月間決議將其解任之回應，尚非自承其與
    虹洸公司間之委任關係於95年2 月前已終止。故本院認為虹
    洸公司與被上訴人間於93年3 月至95年3 月9 日期間仍存在
    經理委任關係，虹洸公司對被上訴人負有原定之報酬給付義
    務，惟因虹洸公司拒絕支付報酬，上訴人以個人身分介入簽
    署系爭協議書，承諾代為支付報酬予被上訴人，乃以契約承
    擔虹洸公司對被上訴人之報酬債務，而非代虹洸公司決定經
    理人之委任及報酬等事項，故上訴人上開抗辯亦不足採。
  (二)上訴人抗辯其係遭虹洸公司最大客戶CARLO 負責人脅迫而簽
    署系爭協議書云云，為被上訴人否認，上訴人亦未舉證以實
    其說，難以憑採，則上訴人抗辯其於95年11月14日對被上訴
    人為撤銷之意思表示，不生撤銷效力。
  (三)上訴人抗辯系爭協議書性質為贈與契約，其得依民法第408
    條第1 項規定撤銷贈與之意思表示云云。然查，系爭協議書
    性質為上訴人以契約承擔虹洸公司對被上訴人之報酬債務，
    而非贈與契約，經本院論述稽詳，有如前述，是上訴人此部
    分抗辯委無可取。
六、綜上所述，被上訴人本於系爭協議書，請求上訴人給付美金
    38,500元及自96年3 月6 日起至清償日止按年息5%計算之法
    定遲延利息，另依民法第202 條規定，聲明上訴人得於給付
    時按台北外匯經紀股份有限公司公告新台幣對美元銀行間成
    交收盤匯率折付新台幣給付之，為有理由，應予准許。原審
    判命上訴人如數給付，並依兩造聲請為附條件之准、免假執
    行之宣告，並無不合，上訴意旨求予廢棄改判，為無理由，
    應駁回其上訴。
七、兩造其餘攻擊、防禦方法及提出之證據，於判決結果無礙，
    爰不一一論述。
八、據上論結，本件上訴為無理由，依民事訴訟法第449 條第1
    項、第78條，判決如主文。
中    華    民    國    97    年    4    月    15    日
                    民事第四庭
                        審判長法  官  張劍男
                              法  官  彭昭芬
                              法  官  翁昭蓉
正本係照原本作成。
不得上訴。
中    華    民    國    97    年    4     月    15    日
                              書記官  張淑芬


司法院資訊處製作；財團法人民間司法改革基金會備份。
